【裁判字號】    98,交聲,3312
【裁判日期】    981005
【裁判案由】    交管條例聲異
【裁判全文】
臺灣板橋地方法院交通事件裁定        98年度交聲字第3312號
原處分機關  交通部公路總局臺北區監理所板橋監理站
異  議  人
即受處分人  甲○○
上列異議人因違反道路交通管理處罰條例案件，對於交通部公路
總局臺北區監理所板橋監理站九十八年八月十八日所為之板監裁
字裁四一－ＡＥＸ一六九一八一號裁決處分（原舉發案號：臺北
市政府警察局大安分局北市警交字第ＡＥＸ一六九一八一號）聲
明異議，本院裁定如下：
    主  文
異議駁回。
    理  由
一、原處分意旨略以：異議人即受處分人甲○○於民國（下同）
    九十七年十月十七日晚間二十時五十五分許，騎乘車牌號碼
    ＬＬ六－０二六號普通重型機車，行經臺北市○○區○○路
    一段八十四號前，因「騎乘機車使用手持電話」違規，為臺
    北市政府警察局大安分局執勤警員以北市警交字第ＡＥＸ一
    六九一八一號舉發違反道路交通管理事件通知單（下稱舉發
    通知單）當場攔停舉發，原處分機關遂依道路交通管理處罰
    條例第三十一條之一第二項及違反道路交通管理事件統一裁
    罰基準表之規定，裁處罰鍰新臺幣（下同）一千元。
二、異議意旨略以：異議人於九十七年十月十七日晚間二十時五
    十五分許，騎乘車牌號碼ＬＬ六－０二六號普通重型機車，
    行經臺北市○○區○○路一段八十四號，適有人撥打異議人
    行動電話，異議人遂左手持行動電話騎乘機車往路邊停靠，
    忽然有二位警員騎乘機車在異議人前方，當時異議人正將車
    輛停靠好，該二名警員卻認異議人於騎乘機車時講手機，異
    議人向警員解釋上開情形，警員卻不予理會，異議人於警員
    告知罰單可以不用拿後，即騎乘機車離去，然異議人確無騎
    乘機車時使用行動電話之違規行為，爰為此聲明異議云云。
三、按機器腳踏車駕駛人行駛於道路時，使用手持式行動電話進
    行撥接或通話者，處一千元罰鍰，道路交通管理處罰條例第
    三十一條之一第二項定有明文。
四、經查：
（一）本件異議人於九十七年十月十七日晚間二十時五十五分許
      ，騎乘車牌號碼ＬＬ六－０二六號普通重型機車，於行經
      臺北市○○區○○路一段八十四號，因「騎乘機車使用手
      持電話」違規，為臺北市政府警察局大安分局執勤警員當
      場攔停，並填製北市警交字第ＡＥＸ一六九一八一號舉發
      通知單當場舉發，異議人不服舉發，於九十八年七月十三
      日始向原處分機關陳述意見，原處分機關函請舉發單位調
      查結果，仍認異議人確有於上揭時、地騎乘機車使用手持
      式行動電話之違規事實，原處分機關遂於九十八年八月十
      八日以板監裁字裁四一－ＡＥＸ一六九一八一號違反道路
      交通管理事件裁決書（下稱裁決書），依道路交通管理處
      罰條例第三十一條之一第二項及違反道路交通管理事件統
      一裁罰基準表之規定，裁處異議人罰鍰一千元。異議人於
      收受上開裁決書後提起異議等情，有上開舉發通知單、異
      議人陳述書、臺北市政府警察局大安分局九十八年七月三
      十日北市警安分交字第０九八三二六二二四００號函、聲
      明異議狀各一件附卷可稽。
（二）查上開違規事實，業經證人即本件舉發之臺北市政府警察
      局大安分局安和路派出所警員林世廉於本院訊問時具結證
      述明確，其證述：「當時我是騎乘警用機車執行巡邏勤務
      ，我騎乘機車經過臺北市○○區○○路一一三號前方紅綠
      燈時，我看到對向異議人騎乘在機車上，手持行動電話靠
      在耳朵上在講電話，我看到之後，我就迴轉跟在異議人後
      面，看異議人會不會馬上停到路邊去講電話，若是這樣的
      情形，我就執行勸導就好，但是異議人並沒有靠邊停車，
      還一邊騎乘機車一邊講電話，大約繼續前進了約十幾公尺
      左右，我就予以攔停，而我攔停時，異議人才將手機從耳
      朵旁邊拿下來，我就告知異議人我攔停的原因，當時異議
      人都沒有任何異議的情形，直到我開完單之後，交給異議
      人簽名時，異議人才說他拒絕簽名及收受舉發單，並說他
      車速很慢，接到電話後正要停靠在路邊，可是因為我在異
      議人車後面跟車跟了一小段，所以我認為異議人根本不是
      要停靠到路邊的意思」、「他的車速大概約二、三十公里
      ，一直往前行，沒有要靠路邊的動作」、「我可以確定異
      議人是在講電話，因為我有跟在異議人後面一段時間，所
      以我可以確定異議人是在講電話」等語（見本院九十八年
      九月二十九日訊問筆錄）。
（三）按交通違規行為態樣甚多，若全數均以得即時利用之科學
      儀器取得證據，不但所費不貲，亦有實際執行上之困難，
      且依現有交通法規，並未就舉發交通違規行為，僅限於有
      科學儀器所採證據為證，而摒除單憑執法人員舉發之相關
      規定，此觀之道路交通管理處罰條例第七條、第七條之一
      、第七條之二規定甚明，且交通案件所需之舉證狀態均稍
      縱即逝，除有恰好為警員拍照存證外，事後均無法還原現
      場狀態，故舉發當時現場之執勤警員自屬交通案件之重要
      證人。再參酌警員執行公務時，本身即受有行政懲處責任
      之監督，其到庭具結作證，更係以刑事責任擔保其證言之
      真實性，本件舉發警員既已到庭證述如上，證人與異議人
      間亦無任何嫌隙，當不至甘冒涉犯偽證罪之風險，僅為罰
      鍰處分即蓄意構陷異議人。且異議人並未提出相關行動電
      話通聯紀錄以供佐證，經本院依職權查詢異議人行動電話
      於本件違規時之通聯紀錄，亦因本件違規當時距查詢通聯
      紀錄時已間隔半年以上，致已查無該行動電話斯時之通聯
      紀錄等情，亦有行動／市內電話資訊連結作業電話通話紀
      錄查詢（行動／智慧型電話號碼）、台灣大哥大資料查詢
      各一紙存卷可參，是證人林世廉前開證言，並查無顯著瑕
      疵或與事實不符之處，亦無任何證據足資懷疑證人林世廉
      有何捏造事實違法取締之不法情事，益徵證人所為上開證
      詞為可採。從而，異議人辯稱其僅係於有人撥打其行動電
      時，左手持行動電話騎乘機車往路邊停靠，即遭員警攔停
      云云，尚難採信。
（四）至證人林世廉於本院訊問時固另結證稱：「異議人當時罰
      單並沒有收，因為那是他的權利，我們就依據拒絕簽收的
      規定來處理」、「（問：有無告知違規人應到案時間及處
      所？）當時是我第一次遇到這樣的事情，所以我忘記做這
      個動作，事後想到時，異議人已經離開了」等語（見本院
      同上日期訊問筆錄），惟依據前揭道路交通管理處罰條例
      第三十一條之一第二項規定，本件異議人違規之裁罰內容
      ，為單一固定之罰鍰數額（即新台幣一千元），是縱異議
      人有因而遲誤繳納罰鍰或向原處分機關陳述意見期間之情
      事，亦對異議人之裁罰結果不生影響，併此敘明。
五、綜上所述，本件異議人騎乘上開普通重型機車於上揭時、地
    ，確有「機器腳踏車駕駛人行駛道路時使用手持式行動電話
    通話」之違規事實，應堪認定。原處分機關依道路交通管理
    處罰條例第三十一條之一第二項及違反道路交通管理事件統
    一裁罰基準表之規定，裁處異議人罰鍰一千元，核無違誤。
    本件聲明異議為無理由，應予駁回。
六、據上論斷，應依道路交通案件處理辦法第十九條，裁定如主
    文。
中    華    民    國    98    年    10    月    5     日
                  交通法庭    法  官  白光華
以上正本證明與原本無異。
如不服本裁定，應於送達後五日內，敘明理由向本院提出抗告狀
。
                              書記官  莊川億
中    華    民    國    98    年    10    月    6     日


司法院資訊處製作；財團法人民間司法改革基金會備份。
